臺灣宜蘭地方法院民事裁定
111年度補字第163號
原      告  羅慶輝  


被      告  王文政  
            吳凡萱  
上列當事人間請求塗銷抵押權登記事件，本院裁定如下：
    主  文
原告應於本裁定送達後七日內，補繳裁判費新臺幣肆萬參仟柒佰
陸拾捌元，逾期未補繳裁判費，即駁回其訴。
    理  由
一、按提起民事訴訟，應依民事訴訟法第77條之13規定繳納裁判
    費，此為必備之程式；又訴訟標的之價額由法院核定；核定
    訴訟標的之價額，以起訴時之交易價額為準；無交易價額者
    以原告就訴訟標的所有之利益為準；以一訴主張數項標的者
    ，其價額合併計算之；因債權之擔保涉訟，以所擔保之債權
    額為準；如供擔保之物其價額少於債權額時，以該物之價額
    為準，民事訴訟法第77條之1第1、2項、第77條之2第1項本
    文、第77條之6分別定有明文。又民法第881條之1之理由載
    明「關於最高限額之約定額度，有債權最高限額及本金最高
    限額二說，目前實務上採債權最高限額說（最高法院75年11
    月25日第22次民事庭會議決議參照）。…於第二項規定前項
    債權之利息、遲延利息或違約金，與前項債權合計不逾最高
    限額範圍者，始得行使抵押權。又此項利息、遲延利息或違
    約金，不以前項債權已確定時所發生者為限。其於前項債權
    確定後始發生，但在最高限額範圍內者，亦包括在內，仍為
    抵押權效力所及」。末按原告之訴，有起訴不合程式或不備
    其他要件者，法院應以裁定駁回之。但其情形可以補正者，
    審判長應定期間先命補正，民事訴訟法第249條第1項第6款
    亦有明文。
二、本件原告訴請確認附表所示土地於民國107年7月19日設定擔
    保債權總金額新臺幣（下同）4,320,000元之最高限額抵押
    權（下稱系爭抵押權）及其所擔保之債權不存在，並請求被
    告塗銷系爭抵押權。經查，原告主張系爭抵押權確定時擔保
    債權本金為3,600,000元，計算至原告起訴時，債權本金加
    計附表所示之遲延利息及違約金已達8,389,479元，已逾系
    爭抵押權設定之最高限額4,320,000元。又系爭抵押權供擔
    保土地價額為5,505,603元【計算式：（857.92＋484.91）㎡×
    公告土地現值4,100元/㎡＝5,505,603元】未少於擔保債權額
    ，揆諸前揭規定，本件訴訟標的價額應以系爭抵押權擔保債
    權額之最高限額定之。是本件訴訟標的價額核定為4,320,00
    0元，應徵第一審裁判費43,768元，未據原告繳納。茲依民
    事訴訟法第249條第1項但書之規定，限原告於收受本裁定送
    達後7日內補繳，逾期不繳，即駁回其訴。
三、爰依首揭規定，裁定如主文。
中　　華　　民　　國　　111 　年　　8 　　月　　9 　　日
                  民事庭  法　官  謝佩玲
以上正本係照原本作成。
如不服本裁定關於核定訴訟標的價額部分，應於送達後10日內向
本院提出抗告狀，並繳納抗告費新臺幣1,000元；其餘關於命補
繳裁判費部分，不得抗告。
中　　華　　民　　國　　111 　年　　8 　　月　　10　　日
                          書記官　黃家麟
附表：
編號 土地地號 面積（㎡） 設定權利範圍 1 宜蘭縣○○鄉○○○段000地號 857.92  全部 2 宜蘭縣○○鄉○○○段000地號  　484.91  全部 抵押權登記內容： ㈠、權利種類：最高限額抵押權 ㈡、收件年期及字號：民國107年羅登字第086870號 ㈢、登記日期：民國107年7月19日 ㈣、權利人：王文政 ㈤、債權額比例：全部 ㈥、擔保債權總金額：新臺幣4,320,000元 ㈦、擔保債權種類及範圍：為債務人對債權人現在（包括過去所負現在尚未清償）及將來因簽訂借款契據所負在本抵押權契約書約定最高限額內之借款、票據、墊款、保證之債務並包括其利息、遲延利息、違約金之費用 ㈧、擔保債權確定期日：民國108年2月28日 ㈨、清償日期：依照各個債務契約所約定之清償日期 ㈩、利息（率）：無 、遲延利息（率）：依年利率20％計算 、違約金：依年利率20％計算 、債務人及債務額比例：羅慶輝，債務額比例全部；吳凡萱，債務額比例全部 、權利標的：所有權 、設定權利範圍：全部 、證明書字號：107羅地字第003337號 、設定義務人：羅慶輝 、共同擔保地號：廣興一段768、769 、其他登記事項：（空白）